臺灣苗栗地方法院刑事判決
110年度金簡上字第7號
上  訴  人  臺灣苗栗地方檢察署檢察官
被      告  吳旻諺


選任辯護人  曾桂釵律師
上列上訴人因被告違反洗錢防制法等案件，不服本院民國110年5
月27日110年度苗金簡字第46號第一審簡易判決（聲請簡易判決
處刑案號：110年度偵字第1716號），提起上訴，並經檢察官移
送併辦（臺灣嘉義地方檢察署110年度偵字第5697號），本院管
轄之第二審合議庭判決如下：
    主  文
上訴駁回。　　
    事實及理由
一、本案經本院審理結果，認第一審判決認事用法及量刑均無不
    當，應予維持，除下列補充外，餘均引用第一審判決書及檢
    察官聲請簡易判決處刑書、移送併辦意旨書記載之犯罪事實
    、證據及理由（如附件一、二）。
　㈠證據部分補充被告吳旻諺於本院準備程序及審理時之自白。
  ㈡臺灣嘉義地方檢察署檢察官以110年度偵字第5697號移送本院
    併案審理部分，核與聲請簡易判決處刑部分為事實上同一案
    件，本院自應併予審理。
二、上訴意旨略以：    
    被告於本案發生後，迄未與告訴人張玉鳳達成和解，致令告
    訴人深感痛苦與不平。乃原判決在未得有告訴人之宥恕並達
    成和解給付相當賠償金之情況下，僅以簡易判決處刑程序判
    處被告有期徒刑3月，併科罰金新臺幣（下同）2萬元，顯屬
    過輕，告訴人亦未能以附帶民事程序進行求償。是原判決之
    量刑似有違量刑之比例原則與平等原則，與一般人民之法律
    情感相悖，而無法達成客觀上之適當性、相當性與必要性之
    價值要求，而有再予審酌謀求救濟之必要，請撤銷原判決，
    更為適當合法之判決等語。惟查：
  ㈠按法官於有罪判決中，究應如何量處罪刑，為實體法賦予審
    理法官裁量之刑罰權事項，法官行使此項裁量權，自得依據
    個案情節，參諸刑法第57條所定各款犯罪情狀之規定，於該
    法定刑度範圍內，基於合義務性之裁量，量處被告罪刑；又
    刑之量定係事實審法院得自由裁量之事項，若其未有逾越法
    定刑之範圍，且亦非明顯違背正義者，即不得遽指為違法（
    最高法院76年度台上字第4984號判決意旨參照）。次按，刑
    罰之量定，固屬法院自由裁量之職權行使，但仍應審酌刑法
    第57條所列各款事由及一切情狀，為酌量輕重之標準，並非
    漫無限制；在同一犯罪事實與情節，如別無其他加重或減輕
    之原因，下級審法院量定之刑，亦無過重或失輕之不當情形
    ，則上級審法院對下級審法院之職權行使，原則上應予尊重
    （最高法院85年度台上字第2446號判決意旨參照）。
  ㈡原判決以被告罪證明確，適用洗錢防制法第14條第1項、第16
    條第2項，刑法第11條前段、第30條第1項前段、第2項、第3
    39條第1項、第55條前段、第47條第1項、第42條第3項，刑
    法施行法第1條之1第1項等規定，論以洗錢防制法第14條第1
    項之洗錢罪，並審酌被告明知現行社會詐騙風氣盛行，其雖
    未實際參與詐欺取財及一般洗錢犯行，但其提供上開帳戶之
    提款卡及密碼供不詳詐騙犯罪者使用，不僅造成執法機關不
    易查緝犯罪行為人，嚴重危害社會治安，助長詐欺取財犯罪
    之實施，更使不詳詐騙犯罪者得以製造金流斷點，破壞金流
    秩序之透明穩定，因而造成告訴人求償上之困難，所為實屬
    不該，及衡酌本件被害之金額，迄今尚未賠償告訴人所受損
    害，兼衡被告高職肄業之智識程度、家庭經濟狀況，暨其素
    行等一切情狀，於法定刑度內量處有期徒刑3月，併科罰金2
    萬元，並諭知罰金易服勞役之折算標準，經核其認事用法尚
    無違誤，量刑亦屬妥適允當。檢察官以原判決量刑過輕為由
    提起上訴，非有理由，應予駁回。
據上論斷，應依刑事訴訟法第455條之1第1項、第3項、第368條
、第373條，判決如主文。
本案經檢察官呂宜臻聲請以簡易判決處刑，檢察官陳睿明移送併
辦，檢察官楊景琇、楊岳都到庭執行職務。
中    華    民    國    110   年    9    月    29    日
                  刑事第四庭  審判長法  官  羅貞元
                                    法  官  郭世顏
                                    法  官  紀雅惠
以上正本證明與原本無異。
不得上訴。
中    華    民    國    110   年    9    月    29    日
                                    書記官  陳信全
附件一：　
臺灣苗栗地方法院刑事簡易判決　　　 110年度苗金簡字第46號
聲　請　人　臺灣苗栗地方檢察署檢察官
被　　　告　吳旻諺
上列被告因洗錢防制法等案件，經檢察官聲請以簡易判決處刑（
110 年度偵字第1716號），本院判決如下：
    主  文
吳旻諺幫助犯洗錢防制法第十四條第一項之一般洗錢罪，累犯，
處有期徒刑參月，併科罰金新臺幣貳萬元，罰金如易服勞役，以
新臺幣壹仟元折算壹日。
    犯罪事實及理由
一、本案犯罪事實及證據，除下列說明外，其餘均引用如附件所
    示檢察官聲請簡易判決處刑書之記載：
  ㈠犯罪事實欄中，所載「詐欺集團」、「詐欺集團成員」，均
    更正為「不詳詐騙犯罪者（無證據證明該犯罪者為集團或達
    3 人以上）」。
  ㈡犯罪事實欄一第5 行「金融卡」更正為「提款卡」。
  ㈢犯罪事實欄一第10行「詐欺取財犯行」更正為「詐欺取財及
    洗錢犯行」。
  ㈣犯罪事實欄一第15行「存摺、提款卡及密碼」更正為「提款
    卡及密碼」。
  ㈤犯罪事實欄一第17行「即意圖為自己不法所有」更正為「即
    意圖為自己不法所有，基於詐欺取財及洗錢之犯意」。
  ㈥犯罪事實欄一第24行「郵局帳戶內」更正為「郵局帳戶內，
    旋遭轉出而隱匿犯罪所得去向」。
二、論罪科刑：
  ㈠如行為人主觀上認識該帳戶可能作為收受及提領特定犯罪所
    得使用，他人提領後即產生遮斷資金流動軌跡以逃避國家追
    訴、處罰之效果，仍基於幫助之犯意而提供，應論以幫助犯
    洗錢防制法第14條第1 項之一般洗錢罪（最高法院108 年度
    台上大字第3101號裁定意旨參照）。查被告吳旻諺已預見提
    中華郵政股份有限公司竹南中港郵局帳戶之提款卡及密碼供
    他人使用，他人有將之用於詐欺取財及洗錢犯罪之可能，竟
    仍不違背其本意，將上開帳戶之提款卡及密碼提供予真實姓
    名、年籍不詳之人，供其實施詐欺取財及隱匿犯罪所得去向
    等犯行，則被告雖未實際參與詐欺取財及隱匿犯罪所得去向
    之行為，然顯係以幫助之不確定故意，參與詐欺取財及洗錢
    構成要件以外之行為。是核被告所為，係犯刑法第30條第1
    項前段、洗錢防制法第14條第1 項之幫助一般洗錢罪，及刑
    法第30條第1 項前段、刑法第339 條第1 項之幫助詐欺取財
    罪。又依全卷資料，無證據足認被告對不詳詐騙犯罪者是否
    採用刑法第339 條之4 第1 項各款所定加重手段此已明知或
    可得預見，本於罪證有疑利益歸於被告之原則，自無從認定
    其係幫助犯刑法第339 條之4 第1 項各款之加重詐欺取財罪
    ，附此敘明。
  ㈡被告以一提供帳戶提款卡及密碼之行為，同時觸犯幫助一般
    洗錢罪及幫助詐欺取財罪，為想像競合犯，應依刑法第55條
    前段規定，從一重以幫助犯一般洗錢罪處斷。
  ㈢被告前因施用毒品案件，經本院以109年度苗簡字第614號判
    決判處有期徒刑6月確定，於民國109年9月1日易科罰金執行
    完畢等情，有臺灣高等法院被告前案紀錄表在卷可稽，故被
    告於受徒刑執行完畢後5年以內故意再犯本案有期徒刑以上
    之罪，為累犯。本院審酌被告前案所犯與本案所犯之罪質雖
    異，然依被告本案所犯情節，因累犯加重其最低本刑，無司
    法院釋字第775號解釋所謂加重最低本刑致生行為人所受之
    刑罰超過其所應負擔罪責之情形，爰依刑法第47條第1項規
    定加重其刑。又被告基於幫助犯意而實施一般洗錢罪及詐欺
    取財罪構成要件以外之行為，為幫助犯，爰依刑法第30條第
    2項規定，按正犯之刑減輕。另被告於偵查中自白幫助犯一
    般洗錢罪，爰依洗錢防制法第16條第2項規定減輕其刑，並
    依法先加重後遞減之。
  ㈣爰審酌被告明知現行社會詐騙風氣盛行，其雖未實際參與詐
    欺取財及一般洗錢犯行，但其提供上開帳戶之提款卡及密碼
    供不詳詐騙犯罪者使用，不僅造成執法機關不易查緝犯罪行
    為人，嚴重危害社會治安，助長詐欺取財犯罪之實施，更使
    不詳詐騙犯罪者得以製造金流斷點，破壞金流秩序之透明穩
    定，因而造成告訴人求償上之困難，所為實屬不該，及衡酌
    本件被害之金額，迄今尚未賠償告訴人所受損害，兼衡被告
    高職肄業之智識程度（見偵卷第59頁被告個人基本資料）、
    家庭經濟狀況，暨其素行等一切情狀，量處如主文所示之刑
    ，並就併科罰金部分諭知易服勞役之折算標準，以期相當。
三、本案並無充分證據，足資證明被告交付上開帳戶之提款卡及
    密碼後已實際取得任何對價，或因而獲取犯罪所得，是以，
    本院自無庸對其犯罪所得諭知沒收。至於洗錢防制法第18條
    第1 項固規定「犯第14條之罪，其所移轉、變更、掩飾、隱
    匿、收受、取得、持有、使用之財物或財產上利益，沒收之
    」，惟因被告並非實際上持上開帳戶提領贓款之人，與特定
    犯罪所得間並無物理上之接觸關係，卷內復查無任何證據，
    足認該等特定犯罪所得為被告所有或在其實際掌控中，核無
    上開條文適用之餘地，附此敘明。
四、依刑事訴訟法第449條第1項前段、第454條第2項，洗錢防制
    法第14條第1項、第16條第2項，刑法第11條前段、第30條第
    1項前段、第2項、第339條第1項、第55條前段、第47條第1
    項、第42條第3項，刑法施行法第1條之1第1項，逕以簡易判
    決處刑如主文。
五、本案經檢察官呂宜臻聲請以簡易判決處刑。
六、如不服本件判決，得自判決送達之日起20日內，向本院管轄
    之第二審合議庭提起上訴（須附繕本）。
中    華    民    國  110     年    5     月    27    日
                  刑事第一庭  法  官  許文棋
以上正本證明與原本無異。
如不服本判決應於收受判決後20日內向本院提出上訴書狀（須附
繕本）。告訴人或被害人如對本判決不服者，應具備理由請求檢
察官上訴，其上訴期間之計算係以檢察官收受判決正本之日期為
準。
                              書記官  周曉羚
中    華    民    國   110    年    5     月    27    日
附錄本判決論罪科刑之法條：
洗錢防制法第14條
有第二條各款所列洗錢行為者，處 7 年以下有期徒刑，併科新
臺幣 5 百萬元以下罰金。
前項之未遂犯罰之。
前二項情形，不得科以超過其特定犯罪所定最重本刑之刑。
中華民國刑法第30條
（幫助犯及其處罰）
幫助他人實行犯罪行為者，為幫助犯。雖他人不知幫助之情者，
亦同。
幫助犯之處罰，得按正犯之刑減輕之。
中華民國刑法第339條
（普通詐欺罪）
意圖為自己或第三人不法之所有，以詐術使人將本人或第三人之
物交付者，處 5 年以下有期徒刑、拘役或科或併科 50 萬元以
下罰金。
以前項方法得財產上不法之利益或使第三人得之者，亦同。
前二項之未遂犯罰之。　　
臺灣苗栗地方檢察署檢察官聲請簡易判決處刑書
                                     110年度偵字第1716號
　　被　　　告　吳旻諺　

上列被告因洗錢防制法等案件，業經偵查終結，認宜聲請以簡易
判決處刑，茲將犯罪事實及證據並所犯法條分敘如下：
　　　　犯罪事實
一、吳旻諺依其智識程度與社會生活經驗，可知悉金融帳戶為個
    人信用、財產之重要表徵，而國內社會上層出不窮之犯罪集
    團為掩飾不法行徑，避免執法人員之追究及處罰，經常利用
    他人之金融帳戶掩人耳目，可預見將自己的金融帳戶存摺、
    金融卡及密碼提供予不詳之人使用，常與詐欺等財產犯罪密
    切相關，極有可能遭詐欺集團利用作為人頭帳戶，便利詐欺
    集團用以向他人詐騙款項，因而幫助詐欺集團從事財產犯罪
    ，且受詐騙人匯入款項遭提領後，即產生遮斷資金流動軌跡
    而逃避國家追訴、處罰之效果，竟仍基於縱有人以其交付之
    金融帳戶實施詐欺取財犯行亦不違背其本意之幫助詐欺、幫
    助洗錢之不確定故意，於民國109年10月底某日，在苗栗縣○
    ○鎮○○路000號住處附近某統一超商，以店到店寄送包裹之方
    式，將其申辦之中華郵政股份有限公司竹南中港郵局帳號00
    000000000000號帳戶（下稱竹南中港郵局帳戶）之存摺、提
    款卡及密碼寄送予真實姓名年籍不詳之詐欺集團成員使用。
    嗣該詐欺集團成員取得上開竹南中港郵局帳戶後，即意圖為
    自己不法之所有，於109年11月5日11時許起，以電話向張玉
    鳳佯稱查獲「張淑美」、「林文華」涉嫌洗錢，「林文華」
    稱有交付贓款予張玉鳳，法院懷疑張玉鳳名下帳戶有贓款，
    需調查其名下銀行帳戶交易紀錄，要求張玉鳳提領款項及設
    定約定轉帳帳戶云云，致張玉鳳陷於錯誤，依指示於同年11
    月21日0時11分許、同年11月22日0時7分許，以網路轉帳新
    臺幣（下同）100萬元、100萬元至上開竹南中港郵局帳戶內
    。嗣張玉鳳發覺受騙報警處理，經警循線查知上情。
二、案經張玉鳳訴由臺北市政府警察局大安分局報告偵辦。
　　　　證據並所犯法條
一、證據：
（一）被告吳秉諺於偵查中之自白。
（二）證人即告訴人張玉鳳於警詢之證述。
（三）上開竹南中港郵帳戶之客戶歷史交易清單、告訴人提出之
      帳戶存摺內頁影本、LINE對話紀錄。
（四）蒐證照片、臺北市政府警察局大安分局安和路派出所受理
      刑事案件報案三聯單、受理各類案件紀錄表、受理詐騙帳
      戶通報警示簡便格式表、內政部警政署反詐騙諮詢專線紀
      錄表。
二、核被告所為，犯刑法第30條第1項、違反洗錢防制法第2條第
    2款而犯同法第14條第1項之幫助洗錢及刑法第30條第1項、
    第339條第1項之幫助詐欺取財等罪嫌。被告以一提供帳戶之
    行為，同時觸犯幫助洗錢及幫助詐欺取財等罪嫌，為想像競
    合犯，請依刑法第55條前段規定，從一重之幫助洗錢罪嫌處
    斷。又被告所犯為幫助犯，其並未實際參與詐欺取財及一般
    洗錢犯行，所犯情節較正犯輕微，爰均依刑法第30條第2項規
    定減輕其刑。本件並無證據足認被告交付上開竹南中港郵局
    帳戶已獲取任何對價，爰不聲請宣告沒收。
三、依刑事訴訟法第451條第1項聲請逕以簡易判決處刑。
　　此　致
臺灣苗栗地方法院
中　　華　　民　　國　 110　　年　　5 　　月　　3　　日
　　　　　　　　　　　　　    檢　察　官  呂宜臻 
本件證明與原本無異　
中　　華　　民　　國　 110　　年　　5   　月    12   日
                              書  記  官  鄒霈靈 
附記事項：
本件係依刑事訴訟法簡易程序辦理，法院簡易庭得不傳喚被告、
輔佐人、告訴人、告發人等出庭即以簡易判決處刑；被告、被害
人、告訴人等對告訴乃論案件如已達成民事和解而要撤回告訴或
對非告訴乃論案件認有受傳喚到庭陳述意見之必要時，請即另以
書狀向簡易法庭陳述或請求傳訊。 
附錄所犯法條：
中華民國刑法第30條（幫助犯及其處罰）
幫助他人實行犯罪行為者，為幫助犯。雖他人不知幫助之情者，
亦同。
幫助犯之處罰，得按正犯之刑減輕之。
中華民國刑法第339條（普通詐欺罪）
意圖為自己或第三人不法之所有，以詐術使人將本人或第三人之
物交付者，處 5 年以下有期徒刑、拘役或科或併科 50 萬元以
下罰金。
以前項方法得財產上不法之利益或使第三人得之者，亦同。
前二項之未遂犯罰之。
洗錢防制法第2條
本法所稱洗錢，指下列行為：
一、意圖掩飾或隱匿特定犯罪所得來源，或使他人逃避刑事追訴
    ，而移轉或變更特定犯罪所得。
二、掩飾或隱匿特定犯罪所得之本質、來源、去向、所在、所有
    權、處分權或其他權益者。
三、收受、持有或使用他人之特定犯罪所得。
洗錢防制法第14條
有第二條各款所列洗錢行為者，處 7 年以下有期徒刑，併科新
臺幣 5 百萬元以下罰金。
前項之未遂犯罰之。
前二項情形，不得科以超過其特定犯罪所定最重本刑之刑。
附件二：
臺灣嘉義地方檢察署檢察官移送併辦意旨書
                                     110年度偵字第5697號
　　被　　　告　吳旻諺　

上列被告因詐欺案件，應與貴院審理之110年度金簡上字第7號案
件（德股）併案審理，茲將犯罪事實、證據、所犯法條及併案理
由分述如下：
一、犯罪事實：吳旻諺基於幫助詐欺取財及幫助洗錢之不確定故
    意，於民國109年10月底某日，在苗栗縣○○鎮○○路000號住處
    附近某統一超商，以店到店寄送包裹方式，將其申辦之中華
    郵政股份有限公司竹南中港郵局帳號00000000000000號帳戶
    （下稱竹南中港郵局帳戶）之存摺、提款卡及密碼寄送予真
    實姓名年籍不詳之詐欺集團成員使用。嗣該詐欺集團成員，
    即意圖為自己不法之所有，基於詐欺取財之犯意，於109年1
    1月5日上午11時許起，以電話向張玉鳳佯稱：因法院查獲「
    張淑美」、「林文華」洗錢案件，懷疑張玉鳳涉嫌收受「林
    文華」交付之贓款，為釐清案情，需調查張玉鳳名下銀行帳
    戶之交易紀錄云云，致張玉鳳陷於錯誤，依指示陸續提領款
    項及辦理約定轉帳帳戶之設定，旋於同年11月21日0時11分
    許、同年11月22日0時7分許，以網路轉帳方式，陸續匯新臺
    幣（下同）100萬元至上開竹南中港郵局帳戶內。嗣張玉鳳
    發覺受騙報警處理，經警循線查知上情。案經張玉鳳告訴偵
    辦。
二、證據：
（一）告訴人張玉鳳之告訴狀。
（二）告訴人匯款明細表1紙。
（三）告訴人之合作金庫臺北分行帳號0000000000000號帳戶存
      摺內頁交易明細1紙。
三、所犯法條：核被告所為，是犯刑法第30條第1項、違反洗錢
    防制法第2條第2款而犯同法第14條第1項之幫助洗錢及刑法
    第30條第1項、第339條第1項之幫助詐欺取財等罪嫌。被告
    以一提供帳戶行為，同時觸犯幫助洗錢及幫助詐欺取財等罪
    嫌，為想像競合犯，請依刑法第55條前段規定，從一重之幫
    助洗錢罪嫌處斷。
四、併案理由：被告上揭行為，業經臺灣苗栗地方檢察署檢察官
    以110年度偵字第1716號聲請簡易判決處刑，臺灣苗栗地方
    法院嗣於110年5月27日，以110年度苗金簡字第46號判決判
    處被告有期徒刑3月，併科罰金新臺幣2萬元，罰金如易服勞
    役，以新臺幣1000元折算1日，告訴人張玉鳳收受判決後認
    量刑過輕，因而具狀請求檢察官提起上訴，經臺灣苗栗地方
    檢察署檢察官於110年6月16日以110年度請上字第38號提起
    上訴，現由貴院德股以110年度金簡上字第7號案件審理中，
    有該案聲請簡易判決處刑書、刑案資料查註紀錄表、公務電
    話紀錄各1份在卷可參。本案被告所為，與被告於上揭前案
    所為，有實質上一罪關係，應為前案聲請簡易判決處刑之效
    力所及，應予併案審理。
　　此　致
臺灣苗栗地方法院
中　　華　　民　　國　 110　　年　　7 　　月　　29　　日
　　　　　　　　　　　　　　檢　察　官　陳睿明
上正本證明與原本無異。
中　　華　　民　　國　 110　　年    8     月     5    日
                            書　記　官  王萬章
所犯法條
中華民國刑法第30條、刑法第339條、洗錢防制法第2條、第14條
中華民國刑法第30條（幫助犯及其處罰）
幫助他人實行犯罪行為者，為幫助犯。雖他人不知幫助之情者，
亦同。
幫助犯之處罰，得按正犯之刑減輕之。
中華民國刑法第339條（普通詐欺罪）
意圖為自己或第三人不法之所有，以詐術使人將本人或第三人之
物交付者，處 5 年以下有期徒刑、拘役或科或併科 50 萬元以
下罰金。
以前項方法得財產上不法之利益或使第三人得之者，亦同。
前二項之未遂犯罰之。
洗錢防制法第2條
本法所稱洗錢，指下列行為：
一、意圖掩飾或隱匿特定犯罪所得來源，或使他人逃避刑事追訴
    ，而移轉或變更特定犯罪所得。
二、掩飾或隱匿特定犯罪所得之本質、來源、去向、所在、所有
    權、處分權或其他權益者。
三、收受、持有或使用他人之特定犯罪所得。
洗錢防制法第14條
有第二條各款所列洗錢行為者，處 7 年以下有期徒刑，併科新
臺幣 5 百萬元以下罰金。
前項之未遂犯罰之。
前二項情形，不得科以超過其特定犯罪所定最重本刑之刑。